Inventaris van het archief van de Stichting Voorlichtingsbureau voor de Voeding van het Ministerie van Landbouw, Natuur en Voedselkwaliteit, (1947) 1956-1977
Nationaal Archief, Den Haag
Stichting Voorlichtingsbureau voor de Voeding
St. Voorlichtingsbureau voor de Voeding
1947-1977
merendeel 1956-1977
L59
1,9 meter; 55 inventarisnummers.
Normale geschreven en getypte documenten, geen bijzondere handschriften. Het archief bestaat uit dossiers. Hierin kunnen zich foto’s en kaarten bevinden.
Nationaal Archief, Den Haag
Stichting Voorlichtingsbureau voor de Voeding, 1956-1977
Het archief bevat: 1. de archiefbescheiden gevormd door de Stichting Voorlichtingsbureau voor de Voeding in de periode 1956-1977. Incidenteel kunnen er stukken voorkomen uit de periode voor 1956. Grote series binnen het archief worden gevormd door vergaderstukken van het bestuur en het College van Advies van de stichting.
Archiefvorming
Geschiedenis van de archiefvormer
In 1936 werd door de toenmalig minister van Sociale Zaken een staatscommissie ingesteld met de opdracht de voedings- en gezondheidstoestand van werklozen te onderzoeken (de Commissie Eykel, genoemd naar haar voorzitter, de toenmalige farmaceutisch hoofdinspecteur van de volksgezondheid). Drie jaar later bracht deze commissie een omvangrijk en schokkend rapport uit dat resulteerde in een overheidszorg voor de voeding in gezinnen van werklozen en een verbetering van de voeding en verzorging in de kampen voor de arbeiders in de werkverschaffing. Ook kwam zo de voeding van de bevolking in algemene zin steeds meer binnen de belangstellingssfeer van de overheid. Vooral de toenmalige directeur-generaal van de Volksgezondheid Van den Berg was getroffen door de situatie in de werkverschaffingskampen.
Hij uitte zijn verwondering over het feit dat ‘in het geheel van de gezondheidszorg het daarvan zo belangrijke onderdeel: de bevordering van een doelmatige voeding, zo stiefmoederlijk was bedeeld’. Het liefst had Van den Berg de oprichting gezien van een voedingsraad: een wetenschappelijk adviescollege van de regering voor alle onderwerpen die te maken hebben met de voeding van de bevolking. De ministers van Sociale Zaken en Volksgezondheid en van Economische Zaken wilden daar echter niet van weten. Zelfs de suggestie om – onder druk van de oorlogsdreiging– voorlopig dan maar een voedingsraad in te stellen in de vorm van een Gezondheidsraadcommissie wezen zij van de hand.
G.J. Hiddink, Voedingsvoorlichting in beweging: op zoek naar effectiviteit. Rede, in aangepaste vorm uitgesproken bij de aanvaarding van het ambt van bijzonder hoogleraar Voedingsvoorlichting via Intermediairen, aan Wageningen Universiteit op 7 december 2000. Bereikbaar via: libravy.wur.nl
De geschiedenis van de Gezondheidsraad gaat terug tot 1902. In dat jaar werd krachtens de eerste Gezondheidswet (1901) de ’Centrale Gezondheidsraad’ ingesteld. De tijd was rijp om het Nederlandse volksgezondheidsbeleid niet meer over te laten aan plaatselijke overheden. De eerste Gezondheidswet regelde de instelling van een ’Staatstoezicht op de Volksgezondheid’, dat inspecties uitvoerde. De Centrale Gezondheidsraad moest hieraan leiding geven. Die Raad, bestaande uit de hoofdinspecteurs van het Staatstoezicht en particuliere deskundigen, kreeg daarnaast de taak de regering van advies te dienen. Aan de reikwijdte van die advisering werden geen grenzen gesteld.
In de daarop volgende jaren bleek dat de dubbelconstructie - besturen én adviseren - voor problemen zorgde. De Centrale Gezondheidsraad adviseerde adequaat, maar faalde als bestuursorgaan. In 1919 bracht de tweede Gezondheidswet verandering: de regering nam zelf de leiding van het Staatstoezicht in handen en de Centrale Gezondheidsraad zou voortaan alleen nog advies uitbrengen. Vanaf dat moment bestond deze uit wetenschapsmensen en vertegenwoordigers van maatschappelijke en beroepsorganisaties. De naam werd kortweg Gezondheidsraad. Grenzen aan het werkterrein werden ook nu niet gesteld: de adviezen aan de regering konden zowel maatschappelijke als wetenschappelijke vraagstukken betreffen.
Allengs begon de Gezondheidsraad zich echter steeds meer als wetenschappelijk adviescollege te profileren: de belangenvertegenwoordigers in de Raad kwamen in toenemende mate buitenspel te staan.
www.gr.nl/geschiedenis.php
Op 10 mei 1940 werd Nederland door de Duitsers bezet. Het totale aantal adviesaanvragen werd steeds minder, behalve op het terrein van voeding en voedselvoorziening dat al direct vanaf het begin van de oorlog grote aandacht kreeg.
In het interdepartementaal overleg kwam vrij snel de eerder gedane suggestie weer op tafel om de beoogde voedingsraad in te stellen als een commissie van de Gezondheidsraad. Om te beginnen kon zo snel worden voorzien in de behoefte aan advies rond de rantsoenering van levensmiddelen in oorlogsomstandigheden. Bovendien had deze constructie het voordeel dat de Duitsers weinig invloed hoefden te krijgen op de samenstelling en werkwijze van de in te stellen commissie. Het leek in de ogen van de betrokkenen op dat moment onmogelijk dat een zelfstandig adviescollege op wettelijke grondslag kon worden gerealiseerd zonder instemming en medewerking van de bezettende macht. De pas benoemde voorzitter van de Gezondheidsraad Kersbergen maakte gebruik van de bevoegdheid die de Gezondheidswet van 1919 hem bood om commissies in te stellen en riep een commissie ‘belast met zaken van de voeding’ in het leven. Deze commissie kreeg op voorstel van Kersbergen de naam Voedingsraad. Op 22 mei - een week na de capitulatie – had de eerste vergadering plaats onder zijn voorzitterschap. Dit gebeurde in het gebouw van de Gezondheidsraad, Dr Kuyperstraat 8 in Den Haag. De commissie kreeg als taak ‘maatregelen voor te stellen om onder de te verwachten moeilijke omstandigheden een goede voedingstoestand van de bevolking zoveel mogelijk te verzekeren’. De commissie vergaderde vaak twee maal per maand. Ze bracht haar adviezen rechtstreeks uit aan de directeur-generaal voor de Voedselvoorziening Louwes, die tevens het hoofd was van het Rijksbureau voor de Voedselvoorziening in Oorlogstijd. Met uitzondering van een korte periode - na het ontslag van Van den Berg als directeur-generaal van de Volksgezondheid in 1942 - is het inderdaad gelukt de bezettende macht en aanhangers van de Nationaal Socialistische Beweging buiten de commissie te houden, zodat de leden ‘vrij konden spreken’.
Na de bevrijding kwam de Voedingsraad op 24 mei 1945 opnieuw in plenaire vergadering in Den Haag bijeen. Beide raden integreerden weer tot een commissie van de Gezondheidsraad. Deze commissie – die in 1954 een zelfstandige Voedingsraad zou worden - droeg in de naoorlogse jaren belangrijk bij aan het op peil brengen en houden van de voeding in Nederland.
De ‘Voedingsraad’ stelde verschillende subcommissies in. Eén subcommissie werd onder voorzitterschap van Dols – een veevoederdeskundige en hoofd van de afdeling voedingsvraagstukken van het Rijksbureau voor de Voedselvoorziening in Oorlogstijd - belast met het opstellen van normen voor rantsoenen ten behoeve van de verschillende bevolkingsgroepen. Deze subcommissie is eigenlijk de aartsvader van de huidige Commissie Voedingsnormen van de Gezondheidsraad. Een tweede subcommissie - de Commissie van Bijstand - kreeg tot taak de voedingsvoorlichting te coördineren en richtlijnen op te stellen voor de bereiding en samenstelling van maaltijden voor de gaarkeukens.
Op de eerste vergadering van de Voedingsraad, op 22 mei 1940, kwam een nota van voorbereiding aan de orde. In deze nota werd betoogd dat het een taak van de overheid was om voor voldoende levensmiddelen te zorgen, voorlichting te geven over de voedselbereiding, toezicht te houden op de deugdelijkheid van levensmiddelen, wetenschappelijk voedingsonderzoek te verrichten, en de vinger aan de pols te houden wat betreft de voedingstoestand van de bevolking. De voedingsvoorlichting nam al snel zoveel tijd in beslag, dat de Voedingsraad in het najaar van 1940 besloot een Voorlichtingsbureau op te richten. In januari 1941 werd de 35-jarige huisarts Den Hartog in de functie van inspecteur in algemene dienst aangesteld als directeur van het Voorlichtingsbureau van de Voedingsraad.
Het Bureau stelde persberichten en folders op waarin huisvrouwen werd geleerd hoe met het beschikbare voedsel een zo voedzaam mogelijke maaltijd kon worden bereid. Ook radio en bioscoop werden door het Bureau benut. Kookleraressen demonstreerden de aanbevelingen in winkels verspreid over het hele land. Het Bureau werkte nauw samen met het particulier initiatief, namelijk de Stichting Huishoudelijke Voorlichting ten Plattelande. Het testte nieuwe voedingsmiddelen uit, tot 1944 in de keuken van een van de medewerkers en daarna in een proefkeuken. Het organiseerde tentoonstellingen waar de onbekende maar voedzame producten onder de aandacht van de bevolking werden gebracht. In samenwerking met het Rijksbureau voor de Voedselvoorziening in Oorlogstijd werden de menu’s samengesteld voor de Centrale Keukens en de bedrijfskeukens. Het Bureau controleerde de hygiënische omstandigheden in deze instellingen. Dit alles werd gecoördineerd door Den Hartog, die stad en land afreisde om tientallen lezingen te houden.
Behalve directeur van het Voorlichtingsbureau van de Voedingsraad (later het Voorlichtingsbureau voor de Voeding) was Den Hartog hoofdredacteur van het tijdschrift Voeding (1945-1985), lid van de Voedingsraad (vanaf 1940 tot 1969), voorzitter van de Voedingsraad (vanaf 1969-1975), secretaris van de Stichting tot Wetenschappelijke Voorlichting op Voedingsgebied, buitengewoon hoogleraar in de voeding en voedselbereiding aan de Landbouwhogeschool Wageningen (1955-1969) en vanaf 1969-1972 gewoon hoogleraar voeding en Voedselbereiding.
G.J. Hiddink, Voedingsvoorlichting (Wageningen 2000).
Bij akte van 19 maart 1956 werd de Stichting Voorlichtingsbureau voor de Voeding ingesteld door de minister van landbouw, visserij en voedselvoorziening. Het voorlichtingsbureau had tot taak te bevorderen, dat de wetenschap en de kennis der praktijk op voedingsgebied op doelmatige wijze wordt dienstbaar gemaakt aan het Nederlandse volk, daarbij lettend op de mogelijkheden van de voedselvoorziening en op een juist gebruik van de voedingsmiddelen. Het neemt de taak over van het z.g. “Voorlichtingsbureau van de Voedingsraad”, alsmede van de “Stichting voor wetenschappelijke Voorlichting op Voedingsgebied”.
Het voorlichtingsbureau vervult die taak, door op het bedoelde gebied:
alle belanghebbenden bij en belangstellenden in de voorlichting op voedingsgebied desgevraagd van advies te dienen
voedingsvraagstukken te bestuderen of te doen bestuderen
de leidraden en geschriften op dat gebied te verspreiden, de publicatie van een orgaan, met name “Voeding” te verzorgen en andere vormen van voorlichting middels pers, omroep, lezingen, demonstraties, tentoonstellingen en praktijkcursussen toe te passen.
Geschiedenis van het archiefbeheer
De archieven zijn in 1999 door het ministerie van Landbouw, Natuur en Voedselkwaliteit te Den Haag overgebracht naar de Centrale Archief Selectiedienst te Winschoten. Voorafgaande aan de overdracht heeft een materiële toets plaatsgevonden, waarbij geen schade is aangetroffen. De archieven zijn door de Centrale Archief Selectiedienst bewerkt in 2008.
De verwerving van het archief
Het archief is in 2016 door Ministerie van Landbouw, Natuur en Voedselkwaliteit overgebracht naar het Nationaal Archief, krachtens artikel 12 van de Archiefwet 1995
Inhoud en structuur van het archief
[waarde uit ABS/Archeion]; 2.11
Inhoud
Geen tekst
Selectie en vernietiging
Selectielijst voor de neerslag van de handelingen van de Minister van Landbouw, Natuur en Voedselkwaliteit en de onder hem ressorterende actoren op het beleidsterrein Rijksbegroting over de periode 1945–2000. Deze lijst is gepubliceerd in de Staatscourant van 30 juli 1998, nr. 142. Rekening houdende met de actualisatie in de Staatscourant van 31 maart 2005, nr. 62 / p. 34.
Selectielijst voor de neerslag van de handelingen van de Minister van Landbouw, Natuur en Voedselkwaliteit en de onder hem ressorterende actoren op het beleidsterrein rijkshuisvesting over de periode vanaf 1945. Deze lijst is vastgesteld in de Staatscourant van 26 juli 2007, nr. 142 / p. 6.
Selectielijst voor de neerslag van de handelingen van de Minister van Landbouw, Natuurbeheer en Visserij als vakminister en de onder hem als vakminister ressorterende actoren op het deelbeleidsterrein formatiebeleid, arbeidsmarktbeleid en personeelsontwikkeling en mobiliteit over de periode 1945-1996. Deze lijst is gepubliceerd in de Staatscourant van 17 oktober 2001, nr. 201 / p. 10. Bij het gebruik van deze lijst is rekening gehouden met de publicatie van het Basisselectiedocument voor de Minister van Landbouw, Natuur en Voedselkwaliteit en de onder hem ressorterende actoren op het deelbeleidsterrein van personeelszaken, t.w. het personeelsdossier. Deze lijst is gepubliceerd in de Staatscourant van 20 november 2007, nr. 225 / p. 15, rekening houdend met de gepubliceerde rectificatie in de Staatscourant van 18 december 2007, nr. 245 / p. 26.
Selectielijst voor de neerslag van de handelingen van de Minister van Landbouw, Natuur en Voedselkwaliteit en de onder hem ressorterende actoren op het beleidsterrein
Overheidsinformatievoorziening over de periode 1945–1999. Deze lijst is gepubliceerd in de Staatscourant van 20 oktober 2003, nr. 202 / p. 12.
Selectielijst voor de neerslag van de handelingen van de Minister van Landbouw, Natuur en Voedselkwaliteit en de onder hem ressorterende actoren op het beleidsterrein Cultuurbeheer over de periode 1945–2000. Deze lijst is gepubliceerd in de Staatscourant van 28 oktober 2004, nr. 208 / p. 20.
Selectielijst voor de neerslag van de handelingen van de Minister van Landbouw, Natuur en Voedselkwaliteit en de onder hem ressorterende actoren op het beleidsterrein Organisatie van de Rijksoverheid over de periode 1945–1999. Deze lijst is gepubliceerd in de Staatscourant van 16 december 2005, nr. 245 / p. 25. Rekening houdend met de actualisatie in de Staatscourant van 14 juni 2007, nr. 112 / p. 10.
Selectielijst voor de neerslag van de handelingen van de Minister van Landbouw, Natuur en Voedselkwaliteit en de onder hem ressorterende actoren op het beleidsterrein Landbouwstructuurbeleid over de periode vanaf 1945. Deze lijst is vastgesteld in de Staatscourant van 27 maart 2008, nr. 60 / p. 25.
Aanvullingen
De Stichting Voorlichtingsbureau voor de Voeding is in 1999 gefuseerd met het Landelijk Informatiecentrum Voedselovergevoeligheid, de Stichting Voeding Nederland en de Stuurgroep Goede Voeding tot de Stichting Voedingscentrum Nederland. Tijdens de bewerking zijn geen stukken aangetroffen uit de periode 1978-1998, zodat het archief van de Stichting Voorlichtingsbureau voor de Voeding nog niet als afgesloten kan worden beschouwd.
Ordening van het archief
Het archief is geordend naar de oorspronkelijke archiefcode van de Stichting Voorlichtingsbureau voor de voeding. Deze code is opgesteld in 1964 en herzien in 1977. Alleen de rubrieken waar eenheden onder geplaatst zijn, zijn opgenomen in de toegang. De originele benaming van de rubrieken is zoveel mogelijk overgenomen. Een uitzondering is gemaakt voor rubriek 4: Colleges en lichamen waarin de directeur zitting heeft. Deze rubriek is oorspronkelijk genaamd Colleges en lichamen waarin Prof. Dr. Den Hartog zitting heeft, maar aangezien prof. Dr. Den Hartog in 1971 werd vervangen door een andere directeur is een wat neutralere benaming gekozen. De archiefcode is opgenomen in de inventaris onder inventarisnummer 7.
Aanwijzingen voor de gebruiker
Openbaarheidsbeperkingen
Volledig openbaar
Het archief is eigendom van de Staat der Nederlanden
Materiële beperkingen
Het archief kent geen beperkingen voor het raadplegen van de stukken als gevolg van de materiële staat.
Andere toegang
Voor dit archief is geen andere toegang beschikbaar.
Aanvraaginstructie
Openbare archiefstukken kunnen online worden aangevraagd en gereserveerd. U kunt dit ook via de terminals in de studiezaal van het Nationaal Archief doen. Om te kunnen reserveren dient u de volgende stappen te volgen:
U maakt een profiel aan op www.gahetna.nl, en logt vervolgens in
Via de archiefinventaris (alleen de beschrijvingen met rode nummers) selecteert u het gewenste archiefstuk door op de knop 'Reserveren' te klikken
In het volgende scherm geeft u aan op welke dag u het archiefstuk wilt inzien
Indien u zich bevindt in de studiezaal en een tafelnummer heeft ontvangen kunt u dit nummer vermelden. Als u geen tafelnummer heeft kunt u tafelnummer 777 laten staan
Vervolgens bevestigt u uw reservering door deze te versturen.
Verwant materiaal
Bewaarplaats van originelen
Niet van toepassing.
Beschikbaarheid van kopieën
Uit dit archief zijn geen kopieën op een alternatieve drager als microfilm, microfiche of in digitale vorm beschikbaar.
Afgescheiden archiefmateriaal
Niet van toepassing.
Verwante archieven
Inventaris van het archief van de Gezondheidsraad, 1920-1956. Nationaal Archief: toegangnummer 2.15.33.
Publicaties
R.B.M. Rigter, Met raad en daad; de geschiedenis van de Gezondheidsraad, 1902-1985 (Rotterdam 1992).
G.J. Hiddink, Voedingsvoorlichting in beweging: op zoek naar effectiviteit. Rede, in aangepaste vorm uitgesproken bij de aanvaarding van het ambt van bijzonder hoogleraar Voedingsvoorlichting via Intermediairen, aan Wageningen Universiteit op 7 december 2000. Bereikbaar via: http://library.wur.nl/file/wurpubs/LUWPUBRD_00064825_A502_001.pdf
Bijlagen
Geen bijlagen
Beschrijving van de series en archiefbestanddelen
- Algemeen beheer, 1
  - Werkplannen, schema's, werkzaamheden enz., 1.0
    - Stukken betreffende het laten uitvoeren van onderzoek naar de werkwijze en organisatie van het voorlichtingsbureau, 1947-1964; 1; 1 omslag
    - Stukken betreffende de oprichting en organisatie van de Stichting Voorlichtingsbureau voor de Voeding, 1947-1969; 2; 1 omslag
    - Stukken betreffende het ontwerp van de Stichtingsakte, 1952-1955; 3; 1 omslag
    - Stukken betreffende het opstellen van voorlichtingsplannen met betrekking tot het bevorderen van melkgebruik, 1958-1959; 4; 1 omslag
    - Jaarverslagen, 1958-1969; 5-6; 1 pak en 1 omslag
      - Over de jaren 1957 - 1963 1958-1964, 5; pak
      - Over de jaren 1965 - 1968 1966-1969, 6
    - Archiefcode van de Stichting Voorlichtingsbureau voor de Voeding, 1964-1977; 7; 1 omslag
    - Stukken betreffende het geven van voorlichting door middel van wetenschappelijke technische mededelingen, 1967-1976; 8; 1 omslag
    - Stukken betreffende de bespreking van rapporten betreffende consumentenvoorlichting door het voorlichtingsbureau met het ministerie van landbouw en visserij, 1975; 9; 1 pak
    - Stukken betreffende het opstellen van plannen voor de voorlichtingscampagne in de proefgebieden in Noord-Holland, 1975-1976; 10; 1 omslag
    - Stukken betreffende het wijzigen van de statuten, alsmede stukken betreffende het uitvoeren van onderzoek naar de organisatiestructuur, 1976; 11; 1 omslag
  - Bestuur Voorlichtingsbureau voor de Voeding, 1.1
    - Vergaderstukken van bestuursvergaderingen, 1956-1977; 12-24; 11 pakken en 2 omslagen
      - 1e - 8e vergadering 1956-1958, 12
      - 9e - 17e vergadering 1959-1961, 13
      - 18e - 26e vergadering 1962-1964, 14
      - 27e - 31e vergadering 1965-1966, 15
      - 32e - 36e vergadering 1967-1968, 16
      - 37e - 41e vergadering 1969, 17; omslag
      - 42e - 47e vergadering 1970, 18
      - 48e - 52e vergadering 1971, 19; omslag
      - 53e - 57e vergadering 1972, 20
      - 58e - 59e vergadering 1973, 21
      - 60e - 61e vergadering 1974, 22
      - 62e - 65e vergadering 1975, 23
      - 66e - 67e vergadering 1976-1977, 24
  - College van Advies, 1.2
    - Vergaderstukken van de Commissie van Bijstand van de Voedingsraad, 1940-1955; 25-29; 4 pakken en 1 omslag
      - 1e - 11e vergadering 1940, 25; omslag
        Nota bene: Onder de naam Subcommissie uit de Voedingsraad inzake de Propaganda
      - 12e - 43e vergadering 1940, 26
      - 44e - 65e vergadering 1942-1943, 27
      - 66e - 90e vergadering 1944-1946, 28
      - 91e - 119e vergadering 1947-1955, 29
    - Vergaderstukken van het College van Advies, 1956-1976; 30-36; 6 pakken en 1 omslag
      - 1e - 9e vergadering 1956-1958, 30
      - 10e - 15e vergadering 1959-1960, 31
      - 16e - 21e vergadering 1961-1963, 32
      - 22e - 28e vergadering 1964-1966, 33
      - 29e - 33e vergadering 1967-1970, 34
      - 34e - 37e vergadering 1971-1974, 35
      - 38e - 39e vergadering 1975-1976, 36; omslag
  - Algemene Leraressenvergadering, 1.3
    - Verslagen van de Algemene Leraressenvergadering, 1963-1968; 37; 1 omslag
      Nota bene: Prof. Dr. Den Hartog is voorzitter. Dossier bevat verslagen van de 180e-185e vergadering; 202e-215e vergadering met hiaten
  - Planningcommissie, 1.4
    - Vergaderstukken van de Planningcommissie, 1967-1969; 38; 1 omslag
      Nota bene: 106e-131e vergadering
  - Adviezen aan de Minister, 1.6
    - Stukken betreffende het adviseren van de Staatssecretaris van Sociale Zaken en Volksgezondheid inzake voedingsaangelegenheden, 1964-1967; 39; 1 omslag
  - Waardebepaling voorlichting, 1.7
    - Stukken betreffende de evaluatie van de voedingsvoorlichting in Nederland, 1961; 40; 1 omslag
    - Vergaderstukken van de Commissie van Advies betreffende Voedingsvoorlichting en Tandcariës, 1967-1969; 41-42; 2 pakken
      158.1-0006-01 Minister van Landbouw, Natuur en Voedselkwaliteit
      158.1-0123-01 Minister van Landbouw, Natuur en Voedselkwaliteit
      - 1967 - 1968, 41
      - 1969, 42
  - Jaarprijs, 1.8
    - Stukken betreffende het organiseren van een jaarprijs voor het beste artikel over voeding en voedselbereiding verschenen in de Nederlandse pers, 1967-1976; 43-45; 2 pakken en 1 omslag
      - 1967 - 1969, 43; omslag
      - 1972 - 1973, 44
      - 1974 - 1976, 45
  - Dieetcommissie, 1.10
    - Notulen van de Dieetcommissie, 1975; 46; 1 omslag
  - Commissie voorbereiding warenwetboekje, 1.11
    - Stukken betreffende de totstandkoming van het boek Waar of niet? 50 jaar Warenwet 1919-1969, alsmede stukken betreffende het totstandkomen van het vervolg op deze uitgave, 1967-1969; 47; 1 pak
- Colleges en lichamen waarin de directeur zitting heeft, 4
  - Commissie Samenstelling Voedingsmiddelentabel, 4.22
    - Vergaderstukken van de Commissie Samenstelling Voedingsmiddelentabel, 1967-1974; 48-51; 2 pakken en 2 omslagen
      Nota bene: De commissie vergaderde alleen als de tabel bijgewerkt diende te worden, de tabel werd uitgegeven door het voorlichtingsbureau
      - 1967 - 1968, 48; pak
      - 1971, 49
      - 1972, 50; pak
      - 1974, 51
  - Group of European Nutritionists, 4.25
    - Stukken betreffende de organisatie van de symposia van de Group of European Nutritionists in Cambridge en Zürich-Feldbach, 1967-1969; 52; 1 pak
      Nota bene: Professor Den Hartog was deputy-president van de Group en chairman tijdens het symposium in Cambridge
  - International Encyclopedia of Nutrition, 4.30
    - Stukken betreffende het opstellen van het hoofdstuk Organizations and institutes for teaching and research voor de International Encyclopedia of Food and Nutrition, 1967-1969; 53; 1 omslag
      Nota bene: Het hoofdstuk werd geschreven door Professor Den Hartog en Dr. De Kloe
  - Departementale Werkgroep Voeding, 4.41
    - Vergaderstukken van de Departementale Werkgroep Voeding, 1968-1969; 54-55; 1 pak en 1 omslag
      Nota bene: Professor Den Hartog en Dr. De Kloe waren achtereenvolgens voorzitter
      - 1968 dec. - 1969 mei, 54; pak
      - 1969 juni - dec, 55